臺灣高等法院民事判決　　　　　　　　　　　　　　　九十二年度上字第四三０號
　　上　訴　人　鈶益股份有限公司
　　法定代理人　蔡永發
　　訴訟代理人　許進德律師
　　　　　　　　李文娟律師
　　被上訴人　　六鉅國際股份有限公司
　　法定代理人　馬蘇德
　　訴訟代理人　王乃民律師
　　複代理人　　林佳靜律師
右當事人間給付貨款等事件，上訴人對於中華民國九十二年三月十三日台灣台北地方
法院九十年度訴字第四二二四號第一審判決提起上訴，經本院於九十二年十二月三十
一日言詞辯論終結，並判決如左：
    主      文
上訴駁回。
第二審訴訟費用由上訴人負擔。
    事      實
甲、上訴人方面：
一、聲明：
    (一)原判決廢棄。
    (二)被上訴人應給付上訴人新臺幣（下同）五十九萬二千九百七十三元及自民國九
      十年六月二十二日起至清償日止按年息百分之五計算之利息。
    (三)被上訴人應給付上訴人一百三十萬元及自八十九年四月二十五日起至清償日止
      按年息百分之三十計算之利息。
    (四)上訴人願供擔保，請准宣告假執行。
二、陳述：除與原判決記載相同者外，補稱略以：
    (一)關於工字鐵部分：
      被上訴人向上訴人訂購之工字鐵產品，上訴人已依約交貨，並經被上訴人收訖
      ，詎被上訴人以其中二十萬支工字鐵有瑕疵，而拒絕給付其餘貨款五十九萬二
      千九百七十三元。然原判決對於被上訴人主張有瑕疵之工字鐵究竟發生於那幾
      批出貨，且數量各是多少等情，並未查明。又，被上訴人主張只向上訴人訂購
      工字鐵等語，並非實在。原判決理由所引之INTERSOURCE TECHNO LOGY ING.,
      公司之宣誓書（以下簡稱宣誓書），違反直接及言詞審理主義，且與被上訴人
      歷次書狀及證物均不相符，不應作為判決之證據。依據  ＡＱＬ（AMERICA
      QUALITY LEVEL）檢驗報告，足見上訴人在八十九年一月十七日、九十年四月
      十三日及同年五月四日交付之工字鐵並無瑕疵；五月二十五日交付之工字鐵，
      雖可能有尺寸規格不合，但業經被上訴人免責。至於原判決認為因上訴人給付
      遲延，致使被上訴人不及檢查工字鐵，認定兩造所簽訂的免責條款違反誠信原
      則而不應採認，與事實不符。被上訴人未盡通知之義務，且縱使工字鐵有瑕疵
      ，上訴人也無修繕義務。
    (二)關於模具部分：
      被上訴人已自認兩造間未約定上訴人應負擔送還運費義務，則上訴人當然不必
      負擔該項費用。且被上訴人已自認上訴人之模具返還義務在六月八日或至少在
      五月二十五日以後才屆期，而當時上訴人對被上訴人已有工字鐵貨款及銑齒機
      費用債權存在，則上訴人主張行使留置權為合法。
    (三)關於銑齒機部分：
      原判決以兩造簽訂之訂單作為認定之依據，實則該訂單與銑齒機費用無關，不
      能作為推論之依據。證人白鐵鍵之證詞，有違常理，並不足採。原判決對與兩
      造毫無關係之證人趙欽原的證詞未予採納，又未說明不採信之理由，其判決即
      有未洽。就被上訴人兩次傳真予上訴人銑齒機流程圖，亦足以證明被上訴人有
      委購之事實。被上訴人主張依據八十九年十二月二十日的報價單，證明「分攤
      費」由上訴人自行負擔，並不實在。上訴人為製作被上訴人所定作之商品，必
      須代購生產被上訴人所需商品之銑齒機三台，連同安裝配管之總價為一百三十
      萬元，雙方原約定被上訴人之訂單至少為一百萬組，在每一組價格中攤還上開
      銑齒機之費用，詎被上訴人於九十年四月間中途終止契約不再訂製鎖件，致上
      訴人上開支出無從回收，被上訴人應連同尚未給付之商品尾款一併清償上訴人
      。
乙、被上訴人方面：
一、聲明：
    (一)上訴駁回。
    (二)如受不利判決，請准供擔保宣告免為假執行。
二、陳述：除與原判決記載相同者外，補稱略以：
    (一)宣誓書是由美國客戶總經理 Robert Brunke、品管經理 Ken Graw及採購人員
      Patrick Murray所作，該三人確實係處理系爭工字鐵之主要人員，對於工字鐵
      瑕疵情況知之甚詳，被上訴人乃商請該三人於公證人面前，說明工字鐵瑕疵及
      重新加工之原委，並作成宣誓書，該宣誓書所載內容，係該三人本身基於自由
      意志所作之陳述，已能完整表達工字鐵之瑕疵狀況及修繕情形，且前揭宣誓書
      並無上訴人所言與被上訴人之書狀與證物有不相符之處。宣誓書所稱「圖樣」
      係指美國客戶所使用之圖面，該圖面與被上訴人提供予上訴人並用於檢驗上訴
      人出貨品質之圖面相同，但各尺寸之編號不一。
    (二)九十年一月十二日之第二十批貨之AQL Inspection Report（檢驗報告），被
      上訴人之品管人員在報告中勾選" Conditional Acceptance "欄（附條件接受
      欄），並非全部合格之"Accept to Ship"，即表示該批貨於驗貨時，發現有瑕
      疵及尺寸不符之樣品，並將交由美國客戶作最後判定，可證明該批貨有尺寸不
      符之情形。
    (三)關於模具部分：
      1.兩造簽訂之「協力廠商承攬契約書」及「模具保管單」，均是兩造基於公平
        合理之立場同意簽訂，內容公允，符合業界交易慣例，被上訴人並未特別享
        有優惠。有關模具運費之負擔，依模具保管單第一條即約定運費由上訴人負
        擔。
      2.上訴人主張其於五月十一日及二十五日共有三筆貨款存在云云。然依兩造所
        簽訂之訂單所示，雙方就貨款之交付約定：「按出貨日起算十四天即期支票
        」，則被上訴人付款期限分別為九十年六月七日及九十年五月廿五日，上訴
        人對被上訴人在五月十一日並無貨款債權存在。被上訴人於九十年五月四日
        即以書面通知上訴人於五月九日前送還「K3握柄蓋塑膠模具乙套」及「L3握
        柄蓋塑膠模具乙套」，當時被上訴人對上訴人之付款義務尚未發生，上訴人
        依法不得對該模具主張留置權。因上訴人拒不送還模具，導致被上訴人於五
        月中旬重製模具，上訴人臨訟主張其不返還模具係主張留置權，既不符合「
        債權已至清償期」之要件，其主張並不可採。再者，被上訴人於九十年五月
        十五日委請律師致函上訴人，促上訴人返還模具，該函於翌日送達上訴人時
        ，上訴人對被上訴人之貨款請求權仍未發生，上訴人自無由行使留置權，應
        立即返還模具。
      3.被上訴人向訴外人歐音興業公司訂製工字鐵模具之訂單，上訴人主張應扣除
        十四萬五千元。因工字鐵模具極為堅硬複雜，不易開模，歐音興業公司雖於
        第二次模具始開發成功，惟其第一次開模確已投入心力，故被上訴人仍給付
        部分價金四萬八千元，第二次開模成功，被上訴人乃給付全額十四萬五千元
        ，凡此均因上訴人拒不返模具致被上訴人所受之損害，自無扣除之依據。
      4.上訴人主張被上訴人要求返還模具之時間，上訴人仍需用來生產五月四日及
        同月二十五日之二批工字鐵，並非實在。姑不論依模具保管單及相關法令規
        定，被上訴人如要求返還模具，上訴人即應依限返還，不容藉口拖延，何況
        被上訴人要求返還之模具「K3握柄蓋塑膠模具」及「L3握柄蓋塑膠模具」，
        均與工字鐵製作無關。依訂購單規定，上訴人在出貨一星期前應完成備驗，
        俾被上訴人進行抽檢，故當時上訴人應已完成工字鐵製作，不需再使用工字
        鐵模具。
    (四)關於銑齒機部分：
      1.上訴人購買該二部銑齒機台係其自由決定，被上訴人未曾委託上訴人購買機
        台，上訴人迄未能證明兩造間有何「委託」之證據。兩造間並未約定上訴人
        另購之二台新銑齒機台日後將比照三台舊機台分擔費用；況且，兩造間之交
        易慣例，向為被上訴人必以訂購單向上訴人採購，上訴人提不出訂購單以資
        佐證。
      2.上訴人提出八十八年十一月二十九日之報價單，企圖證明兩造已合意由被上
        訴人負擔兩台新銑齒機台之費用云云。然，該文件是上訴人單方製作，被上
        訴人從未為同意，絕非兩造之合意。此外，由上訴人提出之報價單，可證直
        至八十九年二月十八日上訴人仍在報價階段，故八十八年十一月二十九日之
        報價單不可能是雙方之合意。
      3.依上訴人八十九年十二月三十日之報價單，上訴人於該報價單第十五項右方
        之備註欄中，註明「機器分攤費」由 TYC（即上訴人公司簡稱）吸收。另下
        方之備註欄第二項更明載：「機器投資分攤費用由 TYC投資」，足證該「分
        攤費」應由上訴人自行負擔，機器是上訴人自行決意投資。
    (五)綜上，上訴人所交付之貨物有瑕疵，於交付國外買主後，經國外買主以貨物有
      瑕疵須加工修繕為由，扣除美金八千二百五十元，此部分款項自應扣抵。關於
      銑齒機部分，被上訴人並未委託上訴人代購上開機器，該部分款項不應由被上
      訴人負擔。上訴人無正當理由扣留被上訴人所有之模具，致被上訴人另行定做
      該模具，花費三十萬二千四百元，又被上訴人為運回上訴人所保管之模具，又
      花費運費七千三百五十元，此部分費用亦應由上訴人支付。被上訴人以此等模
      具重製費、瑕疵修補費及運費等費用與上訴人之請求互相抵銷等語置辯。
三、兩造不爭之事實：
    上訴人主張兩造間訂定有鎖件購買契約，並已就工字鐵等鎖件為送貨之事實，業
    經提出訂購單、交貨通知傳真、統一發票等影本為證，且為被上訴人所不爭執，
    堪信上訴人此部分之主張為真實。
四、兩造爭點之論述：
    被上訴人抗辯上訴人所送交之貨物有瑕疵，遭國外客戶扣款，該扣款應由上訴人
    負擔。是本件應審究者，為系爭瑕疵之工字鐵是否為上訴人所生產，被上訴人是
    否曾依法通知上訴人上開瑕疵問題；系爭模具之運費應由誰負擔以及上訴人留置
    模具是否有理由；被上訴人有無委託上訴人代購銑齒機以及銑齒機費用應由誰負
    擔？茲分述如下：
    (一)關於工字鐵部分：
      1.上訴人主張被上訴人並非只向上訴人訂購工字鐵，由證人藍石錠之證詞可證
        ，且原判決對於被上訴人主張有瑕疵之工字鐵究竟發生於那幾批出貨，數量
        各是多少，並未查明，即認定被上訴人抗辯有二十萬支工字鐵有瑕疵之事實
        為真，稍嫌速斷云云。查，證人藍石錠於本院審理時被詢及：「你們公司是
        否都跟上訴人買貨，這次發生事情之前買過幾次，是否如你剛才所言至少買
        過一次？」答稱：「我要去翻資料，現在不記得」（參本院經確認後之九十
        二年十二月十一日筆錄），參酌證人前後之證詞，證人係謂「這次發生事情
        之前至少向上訴人買過一次」，並非「被上訴人曾向其他公司買過工字鐵一
        次」，則上訴人主張證人藍石錠證稱被上訴人曾向其他公司買過工字鐵云云
        ，應屬誤解。而上訴人對於被上訴人所提出之總共四十萬支工字鐵之報關單
        並無任何意見，並稱工字鐵確實有運送出去（本院卷第六十五頁），足證系
        爭工字鐵確實均由上訴人所生產。上訴人製交之工字鐵，均直接運交被上訴
        人之美國客戶，此有美國客戶之總經理、品質管制經理及採購人員等三人，
        所作出之宣誓書以及報關單在卷可證（原審卷第三二一頁至第三二七頁、第
        三一八頁至第三二○頁）。由宣誓書足以證明該美國客戶於九十年三月十五
        日至六月十五日期間內，收到四十萬支工字鐵，其中有二十萬支係與圖樣不
        符。
      2.上訴人主張原判決理由所引之宣誓書，違反直接及言詞審理主義，且與被上
        訴人歷次書狀及證物均不相符，不應作為判決之證據云云。查，前開宣誓書
        是由被上訴人美國客戶總經理 Robert Brunke、品管經理Ken Graw及採購人
        員 Patrick Murr ay所作出，且上開宣誓書業經我國駐芝加哥台北經濟文化
        辦事處認證屬實（原審卷第三三七頁）；對照上訴人對於系爭工字鐵產品存
        有瑕疵一節，曾在九十年五月二十五日致被上訴人信函中承認工字鐵之尺寸
        有問題（原審卷第一○○頁），則被上訴人抗辯上訴人所交付之系爭工字鐵
        貨物有瑕疵一節，應屬事實。至於上訴人主張被上訴人歷次書狀及證物不相
        符部分；被上訴人則以因系爭工字鐵係送往美國客戶，所獲資訊不完整，誤
        以為是上訴人最近運交之二十萬支工字鐵，為掌握時效，乃先以存證信函通
        知上訴人五月四日及二十五日出貨之二十萬支工字鐵因有規格不符遭扣款（
        原審卷第七九頁至第八四頁），並附上美國客戶之索賠單（原審卷第八五頁
        ），後於訴訟中，電詢該美國客戶，經客戶告知係自三十萬支工字鐵中挑出
        二十萬支，直至客戶依法做出宣誓書，始確認係由四十萬支工字鐵挑出二十
        萬支，故被上訴人乃於原審更正陳述等語置辯。經查，被上訴人自九十年七
        月四日以存證信函通知上訴人工字鐵瑕疵修繕時起，一直主張上訴人出貨之
        工字鐵中共有二十萬支有瑕疵須修繕，並請求上訴人賠償被上訴人因而遭客
        戶扣款之美金八千二百五十元（原審卷第七十九頁），並未變更；至於二十
        萬支瑕疵品究係出於何批出貨，因美國客戶之求償書並未載明（原審卷第八
        十五頁），而檢查工作由美國客戶執行，被上訴人在宣誓書未做出之前，對
        於細節不夠明瞭，並不違背常情，故被上訴人抗辯因工字鐵有瑕疵而遭國外
        客戶扣款美金八千二百五十元，應屬事實。至於上訴人主張美國客戶求償書
        與宣誓書之金額不符部分；依據宣誓書所示，被上訴人之客戶為工字鐵之瑕
        疵重新加工，支出費用共計美金二萬一千七百五十元，其中被上訴人之客戶
        自行吸收大部分支出，只要求被上訴人負擔美金八千二百五十元之重新加工
        損失，有宣誓書譯本在卷可按（原審卷第三二六頁）。是被上訴人抗辯基於
        美國客戶與被上訴人長久合作之商誼，被上訴人被扣款時數小於美國客戶實
        際支出之時數，洵堪採信。
      3.上訴人另主張由ＡＱＬ檢驗報告，可知上訴人在八十九年一月十七日、九十
        年四月十三日與五月四日交付之工字鐵並無瑕疵，而五月二十五日交付之工
        字鐵，雖可能有尺寸規格不合，但業經被上訴人免責云云。惟查，依據上訴
        人所提出之ＡＱＬ報告，其中被上訴人之品管人員在報告中勾選
        "Conditional Acceptance "欄（附條件接受欄），而非全部合格之"Accept
        to Ship"，（本院卷第七三頁、七四頁）。而所謂ＡＱＬ報告，乃指以美國
        品質水準檢驗系爭工字鐵，被上訴人僅代美國客戶初步檢驗貨品，該貨品仍
        須經美國客戶確認始為驗貨通過，被上訴人就產品部分尺寸規格代驗後，出
        具一份ＡＱＬ報告予美國客戶參考，故該份報告並非提供予製造商（即上訴
        人）作為確認其品質或作為驗收證明之用，工字鐵是否因尺寸規格不符不堪
        使用，仍須視美國客戶與其他零件組裝配合之結果而定等情，業據證人郭台
        生到院證述綦詳（本院卷第一一四頁）。參諸兩造訂購單上約定「交貨時須
        附上‧‧‧ＡＱＬ之檢驗報告書」（原審卷第十五頁），而ＡＱＬ檢驗報告
        書係指以美國品質水準檢驗工字鐵之報告書，既為上訴人所不爭執，則兩造
        訂購單約定之真意應係如證人郭台生之證述，貨品是否檢驗合格以美國客戶
        之檢驗為準，則被上訴人抗辯"Accept to Ship"代表該批貨於驗貨時，應交
        由美國客戶做最後判定，並非完全合格等情，要堪採信。上訴人提出之九十
        年五月四日第二十二批貨之ＡＱＬ檢驗報告（本院卷第七五頁），業經被上
        訴人否認為真正。按ＡＱＬ檢驗報告既是被上訴人出具予美國客戶之文件，
        並非提供予製造商（上訴人）證明其出貨品質之文件，則被上訴人抗辯依其
        存檔之ＡＱＬ檢驗報告（本院卷第八四頁），並未勾選"Accept to Ship"
        之欄位，足認該批貨品屬於待美國客戶檢驗是否通過等語，即非無據。
      4.上訴人復主張即使五月二十五日交付之工字鐵果真存有尺寸瑕疵問題，依據
        五月二十五日之ＡＱＬ檢驗報告，只認為該批工字鐵「有二處尺寸不符規格
        ，此與被上訴人品質檢驗人員藍石錠的書面報告大致相符，卻與宣誓書中主
        張瑕疵是發生在圖樣編號「十七」、「十三」及「十二」等位置完全不符，
        足見宣誓書內容可疑云云。惟查，被上訴人於本院審理時陳稱宣誓書所指之
        瑕疵他們沒有驗到，我們的編號與宣誓書的編號不一樣（本院卷第一一三頁
        ）；依證人郭台生之證詞：「美國ＡＱＬ所提供之圖面尺寸有四、五十個，
        品管工程師去驗貨的時候可能會選比較重要的二十個尺寸去抽驗，但是美國
        去抽驗可能驗五十個，這會造成他驗到的我們沒有驗到，我們驗到的他沒有
        驗到」等語。（本院卷第一一四頁）。參酌宣誓書所使用之圖面頗為繁雜（
        本院卷第一五九頁），足證證人郭台生證稱「如果要百分之百符合圖面根本
        出不了貨，所以有時候超出公差我們還是出貨看美國是否接受，如果組裝沒
        有問題美國還是會接受」（本院卷第一一五頁）等情為真。故宣誓書所載之
        瑕疵確屬存在，而被上訴人因系爭工字鐵之瑕疵遭美國客戶扣款美金八千二
        百五十元之事實，堪以認定。
      5.上訴人執其九十年五月十二日並未出貨，主張原判決認定其遲延交貨係屬違
        誤。查，依訂購單約定，第三批貨應在九十年五月二十二日以前交貨（原審
        卷第十四頁），而上訴人係於同年五月二十五日出貨，此為上訴人所不爭執
        ，而第二批工字鐵預定交貨日為九十年四月二十四日，實際交付日則為五月
        四日（原審卷第八四頁），時間上均有延誤。則原判決認定上訴人要求被上
        訴人簽署之免責文件，係在上訴人已經遲延交貨之情形下，要求被上訴人簽
        認，被上訴人抗辯其所以同意簽署，係因為擔心遲延對國外買主無法交待等
        語，自堪採信。上訴人遲延交貨在先，以被上訴人急需出貨為由，要求被上
        訴人同意免除瑕疵責任，顯有違誠信原則，應認該免責條款對被上訴人不生
        效力。據此亦足證上訴人對於其生產之工字鐵存有瑕疵一節，早已知悉；嗣
        被上訴人將工字鐵送交國外客戶，美國客戶於檢視後確定為瑕疵品，惟其並
        未退貨，而係就地修補。被上訴人於九十年六月二十八日受國外客戶通知後
        ，隨即於九十年七月四日寄發存證信函通知上訴人（原審卷第七九頁至第八
        四頁），期間僅隔六天，被上訴人抗辯其在六天內完成公司內部發文程序及
        撰寫存證信函，並未延誤通知等語，合於常情。
      6.上訴人另主張出賣人對於所出售之貨物，縱有瑕疵，亦無修繕義務。查，依
        兩造所簽訂之「協力廠商承攬製造契約書」第玖、「品質保證」之9. 3條規
        定：「乙方（即上訴人）出貨貨品的品質，經甲方之抽驗合格，出貨之後如
        發現貨品之部分或全部與規格、圖面或甲方所制定檢查標準不符時，而遭致
        退貨或另需採行其他補救措施時，乙方同意無條件賠償同數量之貨品或不良
        退貨之貨品費用，但其他運輸等相關費用，則由甲方負擔。」（原審卷第五
        ○頁）。被上訴人抗辯上訴人須負擔補救措施之修繕費用，自屬有據。
    (二)關於銑齒機部分：
      上訴人主張原判決所憑之訂購單與銑齒機費用無關，證人白鐵鍵之證詞，有違
      常理，並不足採；原判決對與兩造毫無關係之證人趙欽原的證詞未予採納，復
      未說明不採信之理由，判決有違誤云云。查，被上訴人第一次發予上訴人之訂
      單附註（REMARKS）第一點記載：「此張訂單之本產品單價內含買三台銑齒機
      台之分攤費用．．．」（原審卷第二五頁），可知被上訴人與上訴人初始業務
      往來之模式，確如上訴人所稱係由上訴人代被上訴人購買銑齒機，用以製作被
      上訴人所訂購之貨物，且該銑齒機之所有權仍歸被上訴人所有。然兩造間並無
      約定，上訴人另購之二台新銑齒機台日後將比照三台舊機台分擔費用。上訴人
      另主張被上訴人二次傳真予上訴人銑齒機流程圖以及證人趙欽原之證詞，亦足
      以證明被上訴人有委購之事實。然，倘若上訴人主張本件兩台新銑齒機台為被
      上訴人委託採購，自應提出訂購單加以證明。且被上訴人第二次發予上訴人之
      訂單中亦無類似上述文字之記載，是上訴人所謂被上訴人已經同意分攤該二台
      銑齒機費用之說，即乏依據。再參酌上訴人八十九年十二月三十日報價單，上
      訴人於該報價單第十五項右方之備註欄中，註明「機器分攤費」由 TYC（即上
      訴人公司簡稱）吸收。另下方之備註欄第二項更明載：「機器投資分攤費用由
      TYC 投資」，足證該「分攤費」應由上訴人自行負擔（原審卷第三八一頁）。
      上訴人既無法證明被上訴人係如何同意由上訴人代購銑齒機，且係如何在產品
      中分攤上開費用，其訴請被上訴人支付此部分之代墊款項，自屬無據。
    (三)關於模具部分：
      1.上訴人主張被上訴人已自認兩造間未約定上訴人應負擔送還運費義務，故上
        訴人當然不必負擔該項費用。且被上訴人已經自認上訴人之模具返還義務在
        六月八日或至少在五月二十五日以後才屆期，而當時上訴人對被上訴人已有
        工字鐵貨款及銑齒機費用債權存在，故上訴人主張行使留置權為合法云云。
        查，依兩造所簽訂模具保管單第一條約定：「本套模具為六鉅國際股份有限
        公司所有，六鉅國際股份有限公司如需收回模具得以書面通知，本公司自當
        於十日內送還均無異議。」（原審卷第五五頁）。依該約定之文義解釋，所
        謂送還者，當指上訴人以自己費用運送返還予被上訴人，亦即送還即意含上
        訴人負擔運費之意，則模具之運費應由上訴人負擔自明。被上訴人因上訴人
        不願雇工運送，乃另覓他人至上訴人處所運回，連同加值型營業稅合計花費
        運費七千三百五十元，有訴外人長利起重工程有限公司所簽發之統一發票影
        本在卷可稽（原審卷第一三六頁），此一費用，依兩造所簽上揭保管契約，
        應由上訴人負擔。另被上訴人因上訴人拒不依約返還系爭模具，另行委託春
        江公司、歐音興業有限公司製作同種類型模具，費用合計二十八萬八千元，
        上開金額含稅後總計為三十萬二千四百元，有工具訂購單在卷可稽（原審卷
        第七五頁至第七八頁、第一八○至第一八二頁）。上訴人指稱被上訴人所另
        行訂購之上開模具並非用於生產系爭商品，自不能主張抵銷此一重置款項云
        云。惟查，被上訴人交予上訴人保管之模具名稱為「塑膠套模具」、「握柄
        蓋塑膠模具（ Plastic Key Cover）」等，與被上訴人重置之模具名稱相同
        ，又重置後之模具亦係用在製造 K3或GEM等系列鎖件，而此類鎖件產品，被
        上訴人已委由上訴人生產，若非上訴人不願返還其所保管之模具，被上訴人
        何須在已有模具委由上訴人保管之情形下，另行訂購？況依時間上而言，被
        上訴人在九十年五月四日催告上訴人返還模具，經上訴人拒絕後，在同年五
        月十日以後另行訂購，於時間上亦尚稱吻合，足認被上訴人確係因上訴人拒
        不返還其所保管之模具後，為求順利出貨予國外廠商，始緊急另行訂購模具
        ，以利生產系爭鎖件產品，此所以上訴人嗣後亦不否認被上訴人所訂購之新
        模具與被上訴人所保管者相同（原審卷第三三三頁），是被上訴人因上訴人
        無端拒絕返還所保管之模具情況下，另行重置模具，此一費用自亦應由上訴
        人負擔。
      2.被上訴人請求上訴人返還系爭模具之時間為九十年五月四日（原審卷第六六
        頁之傳真函），斯時上訴人尚在依約交付其所生產之商品供被上訴人運交國
        外，換言之，就貨品而言，其得主張貨款請求權之期限尚未屆至，上訴人如
        何主張得依貨款請求權行使留置權？上訴人雖主張原判決所採為依據之被上
        訴人之傳真信函（原審卷第六六頁）是否送達上訴人，何時送達等情，被上
        訴人並未舉證。然，上訴人在原審並未爭執其未收受前揭傳真函，則被上訴
        人抗辯上訴人係九十年五月四日收受通知於九十年五月九日前送還模具等情
        ，要堪採信。又，兩造所簽訂之訂單付款方式約定為「按出貨日起算十四天
        即期支票」（原審卷第十四頁），其真意即係在出貨日起算第十四天付款，
        即九十年五月廿五日及九十年六月七日，被上訴人始有付款之義務，並非上
        訴人所主張之出貨時之九十年五月十一日及同年月二十五日，則在貨款請求
        權屆至前，上訴人主張其得行使留置權云云，並無理由。再者，依前揭模具
        保管單之約定，被上訴人通知上訴人返還模具時，上訴人應於十日內送還，
        被上訴人於同年五月四日以傳真函通知，依約上訴人應於同年月十四日前返
        還，而上訴人貨款債權在九十年五月二十五日始發生，自無由行使留置權。
五、上訴人請求被上訴人支付貨物尾款五十九萬二千九百七十三元，經被上訴人以貨
    物瑕疵修繕費用二十八萬三千二百二十三元（美金八千二百五十元依一美金兌換
    三十四點三三元新臺幣換算）、模具費用三十萬二千四百元及模具運費七千三百
    五十元主張抵銷後，已無剩餘。另上訴人主張被上訴人應給付其所代墊之二台銑
    齒機費用云云，此部分之請求已如前述，亦屬無據，應予駁回。
六、綜上所述，本件上訴人主張為不足採，被上訴人抗辯尚屬可信。從而，上訴人主
    張本於買賣契約及民法第五百四十六條第一項之法律關係，請求被上訴人為給付
    ，並無理由，不應准許。其假執行之聲請亦失所附麗，應併予駁回。原審為上訴
    人敗訴之判決，及駁回其假執行之聲請，並無不合。上訴意旨指摘原判決不當，
    求予廢棄改判，為無理由，應予駁回。
七、本件事實已臻明確，兩造其餘攻擊防禦方法及舉證，經審酌與判決結果不生影響
    ，爰不一一論述，併此敘明。
八、據上論結，本件上訴為無理由，依民事訴訟法第四百四十九條第一項、第七十八
    條，判決如主文。
中　　　華　　　民　　　國　　九十三　　年　　  一　　  月　　十四　　  日
                              民事第三庭
                                  審判長法  官  吳  謙  仁
                                        法  官  魏  大  喨
                                        法  官  蘇  瑞  華
正本係照原本作成。
如不服本判決，應於收受送達後二十日內向本院提出上訴書狀，其未表明上訴理由者
，應於提出上訴後二十日內向本院補提理由書狀（均須按他造當事人之人數附繕本）
上訴時應提出委任律師或具有律師資格之人之委任狀；委任有律師資格者，另應附具
律師資格證書及釋明委任人與受任人有民事訴訟法第四百六十六條之一第一項但書或
第二項（詳附註）所定關係之釋明文書影本。
中　　　華　　　民　　　國　　九十三　　年　　　一　　　月　　 十六 　　日
　　　　　　　　　　　　　　　　　　　　書記官  賴  以  真
附註：
民事訴訟法第四百六十六條之一（第一項、第二項）：
對於第二審判決上訴，上訴人應委任律師為訴訟代理人。但上訴人或其他法定代理人
具有律師資格者，不在此限。
上訴人之配偶、三親等內之血親、二親等內之姻親，或上訴人為法人、中央或地方機
關時，其所屬專任人員具有律師資格並經法院認為適當者，亦得為第三審訴訟代理人
。
